最高法院刑事判決　　　　　　　　　　　　　　　八十六年度台上字第五九五八號
　　上　訴　人　甲○○
右上訴人因過失致人於死案件，不服台灣高等法院中華民國八十六年七月三十日第二
審判決（八十六年度交上訴字第一五號，起訴案號：台灣新竹地方法院檢察署八十五
年度偵字第九二一三號），提起上訴，本院判決如左：
    主  文
上訴駁回。
    理  由
按刑事訴訟法第三百七十七條規定，上訴於第三審法院，非以判決違背法令為理由，
不得為之。是提起第三審上訴，應以原判決違背法令為理由，係屬法定要件。如果上
訴理由狀並未依據卷內訴訟資料，具體指摘原判決不適用何種法則或如何適用不當，
或所指摘原判決違法情事，顯與法律規定得為第三審上訴理由之違法情形，不相適合
時，均應認其上訴為違背法律上之程式，予以駁回。本件上訴人甲○○上訴意旨略稱
：警繪之事故現場圖路肩之寬度與實際情形不符，原判決依不實之現場圖，認被害人
吳金進之砂石車車尾無超出外側車道之可能，則原判決判斷證據力難謂無誤；而肇事
路段之路肩及砂石車寬度究為若干，與待證事實有關，現場圖均未記載，原審未依職
權調查，難謂適法；且上訴人已與死者之家屬和解，賠償新台幣（下同）二百十萬元
，上訴人之子女均年幼，端賴上訴人負擔家計，如因本案入監服刑，全家之生活將陷
入絕境，原判決未依刑法第五十九條之規定，酌量減輕其刑，尚有未洽云云。惟查：
原判決認定上訴人以駕駛營業曳引車載運汽車零件為業，駕駛營業曳引車，於民國八
十五年八月三十一日上午六時十分許，在中山高速公路北上頭份段行駛時，應注意車
前狀況，並隨時採取必要之安全措施，以避免事故之發生，竟疏未注意，致所駕駛之
車輛，擦撞停在路肩之RO－097 號砂石車左後側車尾端，曳引車之板台嚴重晃動，撞
及當時已下車之砂石車司機吳金進，因顱內出血送醫不治死亡，已明業經上訴人於
警訊時供認變換車道時不慎撞到停於路肩之吳金進車輛，於檢察官偵查時供稱：由外
側車道往內側車道切入，又往外側車道拉回時沒有拉好就撞到吳金進車輛，可能是太
累了，緊張，看到時已來不及了等語。台灣省竹苗區車輛行車事故鑑定委員會鑑定及
台灣省車輛行車事故覆議鑑定委員會覆議結果，均認為上訴人駕車變換車道時未注意
車前狀況追撞路肩故障車輛為肇事原因，被害人（吳金進）駕車無肇事因素。為其所
憑之證據及認定之理由。既依上訴人供認駕駛車輛變換車道未盡注意釀成車禍致吳金
進死亡，又別無應就事故路段之路肩及砂石車寬度為調查之客觀情形，則原審依其所
採取之證據及得心證理由之說明，認事實已臻清楚，而未再為其他無益之調查，自與
應於審判期日調查之證據而未予調查之情形不相適合；亦無判決所憑證據與卷內資料
不符之情形。按犯罪之情狀可憫恕者，得酌量減輕其刑，刑法第五十九條固有明文規
定，然上訴人之犯罪情形是否可憫恕，而予裁判上減刑，均屬原審裁判上得依職權自
由裁量之事項，自非當事人所得任意指摘以為上訴第三審之合法理由。其上訴違背法
律上之程式，應予駁回。
據上論結，應依刑事訴訟法第三百九十五條前段，判決如主文。
中      華      民      國    八十六    年      十      月      九      日
                              最高法院刑事第二庭
                                  審判長法官  施  文  仁
                                        法官  陳  炳  煌
                                        法官  張  淳  淙
                                        法官  洪  文  章
                                        法官  林  錦  芳
      右正本證明與原本無異
                                              書  記  官
中      華      民      國    八十六    年      十      月      十五    日
